【裁判字號】    97,易,528
【裁判日期】    980205
【裁判案由】    詐欺
【裁判全文】
臺灣基隆地方法院刑事判決               97年度易字第528號
公  訴  人  臺灣基隆地方法院檢察署檢察官
被      告  甲○○
                      樓
上列被告因詐欺案件，經檢察官提起公訴（97年度偵字第2784號
），被告於準備程序中就被訴事實為有罪之陳述，受命法官於聽
取當事人之意見後，由本院合議庭裁定由受命法官獨任以簡式審
判程序判決如下：
    主    文
甲○○幫助意圖為自己不法之所有，以詐術使人將本人之物交付
，處有期徒刑月，如易科罰金，以新臺幣壹仟元折算壹日。
    犯罪事實
一、甲○○已預見將其所申請之金融行庫存款帳戶交予他人使用
    ，將可能幫助他人作為實施詐欺取財等與財產有關犯罪以不
    法收取款項之工具，竟仍不違其本意，而基於幫助不詳詐欺
    集團實施詐欺取財犯罪之不確定故意，於民國96年5月31日
    某時，在台中火車站前第一廣場內某處，將其前於96年5月3
    0日向臺灣土地銀行基隆分行申請使用之存款帳戶（帳號：0
    00000000000號）之存摺、印章、金融卡及密碼等物及資料
    ，以新臺幣（下同）5,000元之代價賣予姓名年籍不詳之詐
    欺集團成員，供該詐欺集團作為詐欺取財之工具；嗣該詐欺
    集團成員於96年6月1日中午12時30分許，以電話向乙○○詐
    稱渠須補繳門號0000000000號之電話費，隨後將電話轉接予
    另一佯裝為臺北市政府警察局「李國榮」之詐欺集團成員，
    該成員並向乙○○謊稱渠遭人冒用名義洗錢，被害人要對渠
    提出告訴，政府將凍結渠所有財產，並限制出境，隨即再將
    電話轉接予另一自稱金管會「林主任」之詐欺集團成員，該
    成員要求乙○○匯款至法院公證帳戶，以避免帳戶存款遭凍
    結云云，致乙○○陷於錯誤，遂依對方指示，於96年6月1日
    13時許，前往桃園縣中壢市南園郵局，匯款640,000元至高
    妙玄（已另案判決確定）申辦之新營中山路郵局0000000000
    00000號帳戶，再於同日14時22分許前往臺灣土地銀行中壢
    分行，匯款670,000元至甲○○提供之上開臺灣土地銀行基
    隆分行帳戶，再前往華南銀行中壢分行，匯款100萬元至黃
    傳勳（已另案判決確定）申辦之埔里郵局00000000000000號
    帳戶，上開款項旋於當日遭人以臨櫃提款及自動提款機提款
    之方式提領一空。嗣乙○○發覺受騙而報警處理後，始經警
    循線查悉上情。
二、案經乙○○訴由臺灣臺南地方法院檢察署呈請臺灣高等法院
    檢察署檢察長令轉臺灣南投地方法院檢察署檢察官再呈請臺
    灣高等法院檢察署檢察長令轉臺灣基隆地方法院檢察署檢察
    官偵查起訴。
    理    由
一、本件被告甲○○所犯者非為死刑、無期徒刑、最輕本刑為3
    年以上有期徒刑之罪或高等法院管轄第一審案件，被告於準
    備程序進行中，就被訴事實為有罪之陳述，經告知其簡式審
    判程序之旨，並聽取公訴人、被告之意見後，本院依刑事訴
    訟法第273條之1第1項之規定，裁定由受命法官獨任進行簡
    式審判程序，合先敘明。
二、上開犯罪事實，業據被告甲○○於審理時坦承不諱，核與證
    人即告訴人乙○○於警詢時證述情節相符，復有臺灣土地銀
    行基隆分行97年2月28日基密字第0970000067號函暨所附存
    款印鑑卡影本、客戶歷史交易明細查詢表（見97年度他字第
    317號卷第4-7頁）、臺灣土地銀行基隆分行97年5月30日基
    存字第0970000390號函（同上卷第17頁）、基隆市暖暖區戶
    政事務所97年5月29日基暖戶貳字第0970001294號函暨所附
    國民身分證申請書（同上卷第19-21頁）、臺灣土地銀行北
    臺中分行97年6月13日北中存字第0970000749號函暨所附存
    款憑條、臺灣土地銀行北屯分行97年6月17日北屯存字第097
    0000175號函暨所附存款憑條（同上卷第26-27、29-30頁）
    等在卷可稽，足認被告之任意性自白與事實相符，堪予採信
    ，是被告犯行足可認定，應予依法論科。
三、按刑法上之幫助犯，係指以幫助之意思，對於正犯資以助力
    ，而未參與實施犯罪之行為者而言，最高法院49年台上字第
    77號著有判例可資參考。被告基於幫助之犯意，提供其臺灣
    土地銀行基隆分行帳戶之存摺、印章、金融卡、密碼等帳戶
    資料予犯罪集團成員，供其詐欺被害人取得財物之用，僅係
    參與犯罪構成要件以外之行為，在無證據證明被告係以正犯
    而非以幫助犯之犯意參與，或被告有參與詐騙被害人或領取
    被害人匯入之款項等詐欺取財之犯罪構成要件之行為之情形
    下，應認其所為係幫助犯而非正犯之行為。本件之正犯為某
    真實姓名不詳之詐欺集團，其意圖為自己不法之所有向被害
    人乙○○詐騙財物，正犯所為即係犯刑法第339條第1項之詐
    欺取財罪，是核被告甲○○所為，係犯刑法第30條第1項前
    段、第339條第1項之幫助詐欺取財罪。被告幫助他人犯詐欺
    取財罪，為幫助犯，應依刑法第30條第2項之規定，按正犯
    之刑減輕之。爰審酌被告正值青壯年，身強力壯卻不思努力
    工作向上，竟以提供金融帳戶供他人非法使用之方式獲取財
    物，助長詐欺集團遂行犯罪，造成犯罪偵查困難，致使此類
    犯罪手法層出不窮，嚴重危害交易秩序與社會治安，且因而
    造成被害人所受財產損害甚鉅，惟被告本身並未實際參與詐
    欺取財之犯行，責難性較小，並考量其犯後坦承犯行、態度
    良好等一切情狀，量處如主文所示之刑，並諭知易科罰金之
    折算標準。
據上論斷，應依刑事訴訟法第273條之1第1項、第299條第 1項前
段，刑法第30條第1項前段、第339條第1項、第30條第2項、第41
條第1項前段，刑法施行法第1條之1判決如主文。
本案經檢察官丙○○到庭執行職務
中    華    民    國    98    年    2     月    5    日
                    刑事第三庭法  官  陳姵君
以上正本證明與原本無異。
如不服本判決應於收受本判決後10日內向本院提出上訴書狀，其
未敘述上訴理由者，並得於提起上訴後10日內向本院補提理由書
狀（均須按他造當事人之人數附繕本）「切勿逕送上級法院」。
中    華    民    國    98    年    2     月    5     日
                            書 記 官  王佩珠
附錄：
中華民國刑法第339條
意圖為自己或第三人不法之所有，以詐術使人將本人或第三人之
物交付者，處5年以下有期徒刑、拘役或科或併科1千元以下罰金
。
以前項方法得財產上不法之利益或使第三人得之者，亦同。
前二項之未遂犯罰之。


司法院資訊處製作；財團法人民間司法改革基金會備份。
